【裁判字號】    90,上訴,20
【裁判日期】    900104
【裁判案由】    妨害自由
【裁判全文】
臺灣高等法院臺南分院刑事判決                   九十年度上訴字第二○號   Ｃ
      上  訴  人
      即  被  告  甲  ○  ○
      共      同
      選任辯護人  蘇  慶  良
右上訴人因妨害自由案件，不服臺灣嘉義地方法院八十八年度訴字第一八一號中華民
國八十九年九月二十八日第一審判決（起訴案號：臺灣嘉義地方法院檢察署八十八年
度偵字第一八九七號），提起上訴，本院判決如左：
      主      文
原判決撤銷。
甲○○、乙○○共同私行拘禁，各處有期徒刑陸月，如易科罰金，均以佰元折算壹
日。
      事      實
一、緣甲○○、乙○○及丙○○三人均係葉憬螢所營位於嘉義市○○○路二九一號「
    冬之戀美容院」所僱佣之按摩小姐，甲○○、乙○○二人因懷疑丙○○竊取其等
    之財物，遂基於傷害、強制人使行無義務之事之概括犯意、毀損、私行拘禁等犯
    行之共同犯意聯絡：(1)先於民國八十七年十月二十七日凌晨二時許，在上開美容
    院大廳內，因質問丙○○為何行竊取彼二人之化妝品、現金新台幣（下同）一萬
    元，二人遂聯手共同毆打丙○○成傷；(2)復於同日稍後凌晨四時許，甲○○、乙○○二人仍不罷休，共同將當時在大廳內之丙○○強行拉進休息室內，並將休息
    室之門鎖住，而在休息室內續行共同毆打丙○○成傷，並撕毀丙○○所穿著之衣
    褲，致令不堪用，其間，甲○○並折返櫃檯旁自皮包內取出空白本票三紙，甲○○對丙○○以「如不簽本票及簽名蓋指印，即要其好看」等惡害之語加以脅迫，
    並強拉丙○○之手，乙○○則以強拉丙○○頭髮之強暴手段，共同逼迫丙○○當
    場簽發到期日為八十七年十月二十九日，票面金額各為一萬元之本票三紙及書寫
    一萬五千元借據一紙，使丙○○行此無義務之事以作為賠償甲○○、乙○○所自
    認遭竊之損失，待丙○○被迫為此無義務之事後，王、廖二人始鬆手，丙○○遂
    趁隙逃離休息室；(3)後於同日上午七時十分許，丙○○復返回店內欲打電話時，
    甲○○、乙○○仍不罷休，又夥同某真實姓名年籍均不詳，綽號「歐陽」之成年
    男子（下簡稱「歐陽」）駕駛一部紅色小客車至美容院門口，王、廖二人復承前
    共同妨害自由、傷害之犯意，並加入亦同有犯意聯絡之「歐陽」，欲強拉丙○○
    進入「歐陽」所駕駛小客車內，一面並聯手加以毆打傷害，丙○○不從且奮力抵
    抗，幸經同事黃麗芬大聲呼救喊叫並加以阻止，因當時已係一般民眾上班時刻致
    引起街上有人聚集圍觀，甲○○、乙○○、「歐陽」三人始罷手駕車離去，黃麗
    芬隨即電請救護車將丙○○送醫，經醫師治療後發現丙○○共受有左下肢瘀傷一
    乘一公分，與擦傷二乘二公分、二乘一公分，右足擦傷一乘一公分，後頸部紅腫
    二乘二公分，右手小指瘀傷一乘零點五公分等之傷害。
二、案經告訴人丙○○訴請台灣嘉義地方法院檢察署檢察官偵查起訴。
      理      由
一、上訴人即被告甲○○、乙○○對於右揭事實，已坦白承認，核與告訴人丙○○之
    指訴情節，及當時在場之美容院會計莊美惠於偵查即證稱：「（問：八十七年十
    月二十七日丙○○與甲○○、乙○○在店內吵架，你們是否有親眼目睹？）有，
    第一次是凌晨二時，第二次凌晨四時。」、「第一次是乙○○、甲○○說丙○○
    偷錢，丙○○說沒有，就在大廳二人一起打丙○○，老闆娘出面制止，到凌晨約
    四時，他們二人拖丙○○一隻手，將她從大廳強拖入休息室，將門反鎖，我們聽
    到裡面有碰撞聲，且丙○○喊叫不要打她，救命，甲○○走出休息室到櫃檯她的
    皮包內拿本票進去，乙○○拉丙○○的頭髮，甲○○拉丙○○的手，強逼她簽借
    據、本票，丙○○出來時，衣服已破，丙○○趁隙逃出店外求救，到凌晨五點半
    ：：」（見偵查卷第五十四頁背面、第五十五頁正面）；證人莊美惠於原審亦證
    稱：「甲○○、乙○○打丙○○。甲○○用手打丙○○，乙○○也是用手打。」
    、「是被告打告訴人」、「乙○○先打丙○○，後來甲○○也有出手打丙○○」
    、「乙○○、甲○○強拉丙○○到休息室毆打」、「乙○○、甲○○強迫丙○○
    簽本票」、「（印泥）是我拿進去的，甲○○叫我拿進去休息室，因我很害怕，
    不敢不拿」、「（門）剛開始有反鎖，其拖丙○○進休息室毆打後才開門叫我拿
    印泥進去，有打開」、「是喇叭鎖」、「（有簽）三張本票，各一萬元，二張借
    據。」（見一審卷第三十九至四十一頁）；在場另一證人會計黃麗芬於偵查中亦
    供稱：「約早上七時，丙○○進入店內打電話後又出去，甲○○、乙○○及『歐
    陽』從一輛紅色跑車出來，要強拖丙○○上車，她反抗不上去，一直打她，被打
    的很慘，倒在地上，我就叫救護車來將丙○○送醫。」（見偵查卷第五十五頁正
    面）；證人黃麗芬於原審證稱：「（七點多時）我正在結帳，丙○○來借電話。
    後來有二女一男，有甲○○、乙○○、『歐陽』。是甲○○開車過來，他們一見
    到丙○○，就打他，又拉丙○○到車上，他們三個人有拉也有打，丙○○不肯上
    車，沒被拉上車，他們是要抱丙○○上車，因人越來越多，他們才罷手的。」（
    見一審卷第四十一頁背面）等語相符，足認告訴人之指訴為真實。此外，復有丙○○當日所著遭毀損之衣物照片三張、丙○○所受傷害之台灣嘉義省立醫院嘉醫
    診字第四八二四號驗傷診斷書一紙附卷可證明，事證已臻明確，被告二人之犯行
    ，均應可認定。
二、至於被告等二人與告訴人經原審法院函請法務部調查局先後為測謊之鑑定，結果
    雖就甲○○稱：丙○○曾承認偷錢，沒強拉丙○○進休息室等情，認未說謊；乙○○稱其與丙○○互毆等語，認無說謊反應；丙○○稱：其遭乙○○毆打等語，
    認無法研判等情，有法務部調查局（八八）陸（三）字第８８０２６１９７號鑑
    定通知書、（八九）陸（三）字第８９０５８２３１號鑑定報告書在卷可佐；惟
    按測謊鑑定雖係以科學方法由鑑定人利用測謊儀器，將受測者陳述時之情緒波動
    反應情形加以紀錄，用以判別所陳述內容是否為真實，然與其他刑事鑑定相較，
    測謊非全然有完全客觀之科學證據可資憑藉為判斷標準，尚牽涉到鑑定人之專業
    知識技能，及受測者當時之身心狀態，均足影響判別結果，是鑑謊測定僅能供法
    院為事實認定之佐證，其證明力如何，法院自仍得依職權自由判斷之（最高法院
    八十七年度台上字第三九二八號判決要旨參照）。被告甲○○、乙○○及告訴人
    丙○○經原審送請法務部調查局為測謊鑑定之結果固呈現：「丙○○稱曾遭乙○○毆打，經測試未能獲致有效反應，無法研判」、「甲○○稱丙○○曾承認偷錢
    ，沒強拉丙○○進休息室無說謊反應」、「乙○○稱其與丙○○互毆無說謊反應
    」之結論，已如前述，然依該結論亦僅足說明依甲○○主觀之認知丙○○已承認
    偷錢，且自認未強拉丙○○進休息室；而乙○○則自認係與丙○○有互毆之事實
    ，然亦不得因其所自認之情狀即用以決定客觀上甲○○、乙○○有無前開公訴人
    所指傷害、毀損、私行拘禁與強制等犯行，從而上開測謊結果，並無足作為有利
    被告認定之依據。而被告二人既均坦承確曾與告訴人於當日有發生激烈之肢體衝
    突、互毆，而上開測謊之鑑定結果，亦無以推翻上開業據告訴人詳實指訴與證人
    莊美惠、黃麗芬迭次指證之證明力，附為敘明。
三、核被告甲○○、乙○○如前開事實欄第一項(1)所為，係犯刑法第二百七十七條第
    一項之傷害罪；如事實欄第一項(2)所為，係犯刑法第二百七十七條第一項之傷害
    罪、第三百零四條第一項之強制罪、第三百零二條第一項之私行拘禁罪、第三百
    五十四條之毀損罪；如事實欄第一項(3)所為，係犯刑法第二百七十七條第一項之
    傷害罪、第三百零四條第二項第一項之強制未遂罪。又被告二人就前開事實欄第
    一項(1)、(2)所為，有行為分擔、犯意聯絡，為共同正犯；另被告二人與不詳姓名
    成年男子「歐陽」間就前開事實欄第一項(3)所為，亦有行為分擔、犯意聯絡，均
    為共同正犯。其等二人先後多次傷害告訴人成傷、一次使告訴人行無義務之事既
    遂及一次使告訴人行無義務之事未遂之行為，時間緊接，各犯罪構成要件相同，
    顯係出於概括之犯意為之，皆為連續犯，各依刑法第五十六條之規定以一罪論，
    並加重其刑。又被告二人所犯上開四罪間，有方法結果之牽連關係，應從一重之
    私行拘禁罪處斷。
四、原審予被告二人論科，固非無見，但查被告二人於事實欄第二項(2)所為，尚有共
    同逼迫丙○○當場書寫一萬五千元借據一紙，使丙○○行此無義務之事以作為賠
    償甲○○、乙○○所自認遭竊之損失之事實，已為被告二人於本院調查時所承認
    ，原判決漏未審認，尚有未洽；又被告二人犯罪後，已與告訴人達成民事上和解
    ，賠償十五萬元之事實，有和解書影本一份在卷可憑，犯罪後態度尚稱良好，原
    判決未及審酌，亦有未洽。被告二人上訴意旨以其已與告訴人和解並賠償告訴人
    十五萬元，原判決未及審酌為由，指摘原判決量刑過重，為有理由，且原判決又
    有上開未洽之處，應由本院撤銷原判決改判。因此審酌被告二人犯罪之動機、目
    的、手段、所生損害及犯罪後於本院坦承犯行，且已與告訴人和解並賠償損害之
    態度等一切情狀，量處如主文第二項所示之刑，以資懲戒。又依修正前刑法第四
    十一條規定犯最重本刑為三年以下有期徒刑以下之罪，而受六個月以下有期徒刑
    拘役之宣告，因身體、教育、職業、家庭之關係或其他正當事由，執行顯有困難
    者，始得宣告易科罰金。惟按中華民國九十年一月四日修正，同年月十日經總統
    公佈施行之刑法第四十一條規定：「犯最重本刑為五年以下有期徒刑以下之罪，
    而受六個月以下有期徒刑或拘役之宣告，因身體、教育、職業、家庭之關係或其
    他正當事由，執行顯有困難者，得以一元以上三元以下折算一日，易科罰金。但
    確因不執行所宣告之刑，難收矯正之效，或難以維持法秩序者，不在此限。」，
    被告二人行為後，法律變更有利於被告，應依刑法第二條第一項前段之規定，適
    用裁判時即修正後刑法第四十一條之規定，就被告二人各所受宣告有期徒刑六月
    ，均併予宣告易科罰金之折算標準。
據上論結，應依刑事訴訟法第三百六十九條第一項前段、第三百六十四條、第二百九
十九條第一項前段，刑法第二條第一項前段、第二十八條、第五十六條、第二百七十
七條第一項、第三百零四條第一項、第三百零二條第一項、第三百五十四條、第五十
五條、第四十一條，罰金罰鍰提高標準條例第一條前段、第二項，判決如主文。
本案經檢察官李傳來到庭執行職務。
中    華    民    國      九十      年      二      月      十五        日
                                  臺灣高等法院臺南分院刑事第一庭
                                      審判長法官  鄭    文    肅
                                            法官  王    浦    傑
                                            法官  黃三    哲
右正本證明與原本無異。
如不服本判決，應於判決送達後十日內向本院提出上訴狀，其未敘述理由者並應於提
出上訴狀後十日內向本院補提理由書（應附繕本)。
                                      法院書記官  陳    淑    貞
中    華    民    國      九十      年      二      月      十六        日
附錄法條：
刑法第二百七十七條第一項：傷害人之身體或健康者，處三年以下有期徒刑、拘役或
                          一千元以下罰金。
刑法第三百零四條第一項：以強暴、脅迫使人行無義務之事或妨害人行使權利者，處
                        三年以下有期徒刑、拘役或三百元以下罰金。
刑法第三百零二條第一項：私行拘禁或以其他非法方法，剝奪人之行動自由者，處五
                        年以下有期徒刑、拘役或三百元以下罰金。
刑法第三百五十四條：毀棄、損壞前二條以外之他人之物，或致令不堪用，足以生損
    害於公眾或他人者，處二年以下有期徒刑、拘役或五百元以下
                    罰金。


司法院資訊處製作；財團法人民間司法改革基金會備份。
